【裁判字號】    99,易,1982
【裁判日期】    991110
【裁判案由】    詐欺
【裁判全文】
臺灣高雄地方法院刑事判決              99年度易字第1982號
公  訴  人  臺灣高雄地方法院檢察署檢察官
被      告  黃鈞緯
上列被告因詐欺案件，經檢察官提起公訴（98年度偵字第32903
號），本院判決如下：
    主  文
黃鈞緯共同犯詐欺取財罪，共伍罪，各處如附表一編號１至５主
文欄所示之刑，如易科罰金，各以新臺幣壹仟元折算壹日。應執
行有期徒刑壹年，如易科罰金，以新臺幣壹仟元折算壹日。
    事  實
一、黃鈞緯與真實身分不詳、自稱「沈經理」等多名成年男子所
    組成之詐欺集團，共同基於為自己不法所有意圖，而基於詐
    欺取財之犯意聯絡，自民國98年10月初之某日起，先推由該
    集團內某成員負責在自由時報上刊登「急徵中晚班司機」、
    「誠徵駐點司機接送司機」等廣告，吸引不知情之求職人員
    撥打電話前來應徵，並在電話中向該等求職人員佯稱因錄取
    後需徵信之用，取得求職人員信賴後，再推由黃鈞緯向渠等
    收取銀行帳戶存摺、提款卡、密碼、身份證件影本等資料後
    以客運巴士方式寄送至中壢、楊梅等處予該詐欺集團，並約
    定取得1 件求職人員資料，黃鈞緯可獲得新臺幣（下同）10
    00元之報酬。適有附表一所示之陳杉淮、于天俊等人見上開
    報紙廣告，乃撥打其上所刊登之電話與「沈經理」等人聯絡
    ，並經「沈經理」等人偽以前揭情詞向其等施以詐術後，均
    因而陷於錯誤而於附表一所示之時間、地點，分別將附表一
    所示之銀行帳戶存摺影本、提款卡、身份證件影本等物交付
    黃鈞緯收受，因而受有損害。嗣因陳杉淮發覺受騙，再度尋
    找報紙廣告撥打電話並經對方施以相同之詐術手段，而於98
    年10月29日下午3 時30分前往與對方約定之高雄市○○區○
    ○路、民生路「古德曼咖啡店」前處，發現前來收取帳戶資
    料之人仍為黃鈞緯（黃鈞緯此部所涉詐欺取財未遂罪部分未
    經起訴），即與其友人于天俊共同報警處理因而查獲，並經
    黃鈞緯同意後於當場及其住處查獲如附表二所示之物，始循
    線查悉上情。
二、案經陳杉淮、于天俊、李彥勳、耿獻瑞（原名耿士翔）、吳
    俊賢、徐家偉訴由高雄市政府警察局刑事警察大隊移送臺灣
    高雄地方法院檢察署檢察官偵查起訴。
    理  由
壹、證據能力部分：
    按被告以外之人於審判外之陳述，雖不符前4 條之規定，而
    經當事人於審判程序同意作為證據，法院審酌該言詞陳述或
    書面陳述作成時之情況，認為適當者，亦得為證據，刑事訴
    訟法第159 條之5 第1 項定有明文。查本案認定事實所引用
    之卷內證據資料，除原已符同法第159 條之1 至第159 條之
    4 規定、及法律另有規定等傳聞法則例外規定，而得作為證
    據外，並無證據證明係公務員違背法定程式所取得，而檢察
    官、被告黃鈞緯於本院行準備程序時，均同意其作為本案證
    據之證據能力，且本院審酌前揭陳述作成時之情況，並無違
    法取證之瑕疵，亦認以之作為證據為適當，是本件有關被告
    以外之人於審判外之言詞或書面陳述等供述證據，依前揭法
    條意旨，自均得為證據。
貳、實體部分：
一、訊據被告固坦承曾於附表一所示之時間，向附表一所示之告
    訴人收取如附表一所示之物（院卷二第51頁），惟矢口否認
    有何詐欺犯行，辯稱：伊也是看報紙廣告打電話應徵司機，
    但是對方「沈經理」說目前不缺司機缺助理，問伊願不願意
    ，伊便同意，對方說每收1 件帳戶資料就有1000元，會匯入
    伊第一銀行帳戶中，該等薪資條件、收取資料的地點、收取
    後寄送地點都是「沈經理」決定的，伊雖未見過「沈經理」
    但沒有想那麼多，因家裡急需用錢就作這份工作，伊都沒有
    開口跟交帳戶資料的人說話云云（院卷二第49頁）。惟查：
  (一)如附表一所示之各告訴人因見報紙廣告之徵才廣告而撥打電
    話與「沈經理」等人所組成之詐騙集團聯繫，經對方佯稱因
    錄取後有徵信之需求，必須交付銀行帳戶存摺影本、提款卡
    、身分證件影本，致使各告訴人均陷於錯誤，將如附表一所
    示之物，於附表一所載之時間、地點交付給被告等情，業經
    證人即告訴人于天俊、陳杉淮、李彥勳、耿獻瑞、吳俊賢、
    徐家偉於警詢或偵查中分別證述明確（警卷第9-23頁、偵卷
    第41-44 、53-55 頁），且有自願性同意搜索筆錄、高雄市
    政府警察局刑事警察大隊搜索扣押筆錄、扣押物品目錄表、
    扣案物及扣案現場照片、贓物認領保管單、告訴人分別所提
    出之報紙廣告、被告之第一銀行帳戶明細等在卷可查（警卷
    第24-30 、32-37 、39-47 頁、偵卷第48頁），是此部份事
    實均已足堪認定。
  (二)被告雖以前揭情詞置辯，然查，證人于天俊、吳俊賢、耿獻
    瑞於偵查中均證稱：被告在交付帳戶資料的現場，都有說明
    工作內容是司機、及要收取帳戶、提款卡的理由是要查明信
    用狀況等語明確（偵卷第43頁），是被告辯稱其純係向求職
    之人收取物品，均未對各被害人施以詐術云云，顯與證人所
    述不符；且被告於本院行羈押訊問時曾供稱：曾經懷疑該集
    團在從事詐騙行為，承認有本件詐欺犯行等語（聲羈卷第5
    頁），嗣於本院行準備程序時亦供稱：伊有懷疑過為何收取
    履歷等資料就可以每件收取1000元等語（院卷二第14頁），
    直至審理中始改稱：伊只有質疑過為何要這麼多司機，但因
    受雇於人所以沒有問，除此之外沒有覺得什麼地方有問題等
    語（院卷二第51頁），是顯然被告就其究竟是否曾經認知自
    身行為涉嫌詐欺犯行乙節，亦有所述前後不符之處。尚且，
    被告既自承其係因「沈經理」表示該時不缺司機始應徵作為
    助理，已如前述，且其亦於偵查中自承應徵時間為98年10月
    中旬（偵卷第43頁），經核與本件各告訴人遭詐騙之時間均
    甚為接近，是該集團一方面對其稱「不需要司機」，同時卻
    又以「應徵司機」之名目向本件多數告訴人收取帳戶資料，
    縱屬至愚之人，亦可輕易發現其中不合理之處，絕無僅因受
    雇於人即毫無警覺，並進而持續為該集團收取帳戶資料之理
    。是被告所辯本已甚為可疑。
  (三)次查，被告雖辯稱其認知此為正常之工作云云，然被告除曾
    經以電話與「沈經理」聯絡過外，此「工作」從無任何正式
    面試之事實，甚至被告與該「沈經理」亦從未見面等情，亦
    為被告所不否認，是該等應徵工作之過程，顯然與一般正常
    之工作有所歧異；且其單憑「收取帳戶並寄送至楊梅、中壢
    地區」此一甚為簡單而無需任何專業知識之工作內容，即可
    獲得每件1000元之報酬，自98年10月15日起至98年10月29日
    止之短短2 週之時間內，並已確實獲取高達3 萬元之報酬，
    有前揭被告之第一銀行帳戶明細可證（警卷第45-47 頁），
    是與現今社會一般薪資水準觀之，被告所付出之勞力、與其
    所可獲得之報酬亦顯然不成比例。而被告於審理中既自承：
    其為高職餐飲科畢業，畢業前開始到退伍都在該餐廳當服務
    生，後來也有去購物中心的餐廳當學徒，這兩個工作分別是
    因為發薪水的日期不固定、或薪資及上班時間的問題而沒有
    繼續作等語（院卷二第51-52 頁），是足認被告並非毫無工
    作經驗之人，且其對於現今社會上薪資及工作內容應有之合
    理比例，亦有相當之認識，難認竟有誤認此等從未面試、從
    未與雇主見面、薪資與工作內容又顯然不成比例收取帳戶行
    為屬正當工作之可能性。是被告所辯，顯屬臨訟卸責之詞，
    不足採信。
  (四)至被告雖另辯稱：陳杉淮、于天俊所述98年10月12日之收取
    帳戶地點有誤云云。然查，此部份事實業經證人陳杉淮、于
    天俊於警詢、偵查中分別證述明確，已如前述；且該地點與
    被告所前往收取帳戶資料之如附表一編號3 「古德曼咖啡」
    此一地點相距甚近，參以被告於偵查中自承：伊共跟25人收
    過帳戶等語（偵卷第43頁），是其因多次收取帳戶導致記憶
    不清之可能性本已甚高，相較遭詐騙帳戶之證人陳杉淮、于
    天俊2 人而言，其等對於該次事件之記憶自應較為清晰而可
    信，是被告此部所述，自應認亦屬無稽。綜上所述，被告本
    件所為罪證明確，應予依法論科。
二、按身分證係為具有財產價值之物，而得為財產犯罪之客體，
    最高法院62年台上字第407 號判例意旨可供參照，故核被告
    如附表一編號1 至5 所為，均係犯刑法第339 條第1 項之詐
    欺取財罪。其與真實身分不詳，自稱「沈經理」等多名成年
    男子所組成之詐欺集團間，有犯意聯絡及行為分擔，應論以
    共同正犯。被告如附表一編號1 所為，係以同一詐騙手段，
    同時取得告訴人陳杉淮、于天俊之所有帳戶資料等情，業經
    證人于天俊於警詢中證述明確（警卷第10頁），是此部份應
    認被告係以同一詐術行為，觸犯數詐欺取財罪名，而侵害數
    告訴人之財產法益，為想像競合犯，應從一重之詐欺取財罪
    處斷，公訴意旨認被告此部所為應予分論併罰，尚屬誤會。
    又被告如附表一編號4 所為，確實業已造成告訴人徐家偉遭
    詐欺而交付財物之結果，亦經證人徐家偉於警詢、偵查中證
    述明確（警卷第22頁、偵卷第54頁），是此部份公訴意旨認
    告訴人徐家偉並未受騙而屬詐欺未遂，亦有未合，惟此尚不
    生變更起訴法條之問題，併此敘明。被告所犯前揭5 次詐欺
    取財犯行間，犯意各別，行為互殊，應予分論併罰。爰審酌
    被告正值青壯，不思以正當方式獲取財物，竟與詐騙集團同
    謀騙取他人帳戶資料，除使告訴人均因而受有實際損害外，
    亦可能因其他被害人因遭詐騙匯入告訴人之帳戶中，使告訴
    人徒生遭司法機關懷疑為詐欺共犯、甚至導致告訴人金融帳
    戶遭凍結無法使用之結果，所為甚有不該，且被告犯罪後，
    始終否認犯行，且前後翻異供詞，未見其表達悔悟之意，於
    犯罪後態度部分無從為其有利之考量，並慮及本件部分告訴
    人業已取回其遭詐騙之財物，所受損害已有減輕，及被告所
    詐得財物實際財產價值尚非甚高，及其前無前科，素行尚可
    ，有臺灣高等法院被告前案紀錄表在卷可查，及其學歷為高
    職畢業、犯罪之動機、犯罪所因而獲得之利益等一切情狀，
    分別量處如主文所示之刑，並諭知易科罰金之折算標準，及
    定其應執行之刑，暨諭知易科罰金之折算標準。至扣案如附
    表二所示之物，均無證據證明與被告本件犯罪有何直接關連
    ，爰均不予宣告沒收之。至被告於98年10月29日下午3 時30
    分許，另前往「古德曼咖啡店」向告訴人陳杉淮收取帳戶而
    未遂之行為部分，並未經檢察官起訴，本院自無從審理，併
    此敘明。
據上論斷，應依刑事訴訟法第299 條第1 項前段，刑法第28條、
第339 條第1 項、第55條、第51條第5 款、第41條第1 項前段、
第8 項，刑法施行法第1 條之1 ，判決如主文。
本案經檢察官吳書怡到庭執行職務。
中    華    民    國    99    年    11    月    10    日
            刑事第九庭  審判長  法  官  鄭詠仁
                                法  官  王碧瑩
                                法  官  黃沛文
附表一  被告本件所涉之各次犯行
┌──┬────┬────┬─────┬───────┬───────┐
│編號│被害人即│時間    │地點      │詐騙取得之物  │主文          │
│    │告訴人  │        │          │              │              │
├──┼────┼────┼─────┼───────┼───────┤
│1   │陳杉淮  │98年10月│高雄市新興│陳杉淮申辦之中│黃鈞緯共同犯詐│
│    │于天俊  │12日晚間│區○○路、│國信託商業銀行│欺取財罪，處有│
│    │        │8 時許  │林森路之統│帳戶存摺1 本、│期徒刑伍月，如│
│    │        │        │一超商前  │提款卡1 張、履│易科罰金，以新│
│    │        │        │          │歷表1 張、汽車│臺幣壹仟元折算│
│    │        │        │          │駕照影本1 張；│壹日。        │
│    │        │        │          │及于天俊申辦之│              │
│    │        │        │          │安泰商業銀行帳│              │
│    │        │        │          │戶存摺1 本、提│              │
│    │        │        │          │款卡1 張、履歷│              │
│    │        │        │          │表1 張、汽車駕│              │
│    │        │        │          │照影本1 張。  │              │
├──┼────┼────┼─────┼───────┼───────┤
│2   │李彥勳  │98年10月│高雄市建國│李彥勳申辦之彰│黃鈞緯共同犯詐│
│    │        │28日下午│路火車站前│化商業銀行、提│欺取財罪，處有│
│    │        │2 時許  │（檢察官誤│款卡1 張、履歷│期徒刑肆月，如│
│    │        │        │載為「古德│表1 張、汽車駕│易科罰金，以新│
│    │        │        │曼咖啡店」│照影本1 張。  │臺幣壹仟元折算│
│    │        │        │前）      │              │壹日。        │
├──┼────┼────┼─────┼───────┼───────┤
│3   │耿獻瑞  │98年10月│高雄市新興│耿獻瑞之身份證│黃鈞緯共同犯詐│
│    │        │29日上午│區○○路、│影本、履歷表各│欺取財罪，處有│
│    │        │11時許  │民生路「古│1 張          │期徒刑貳月，如│
│    │        │        │德曼咖啡店│              │易科罰金，以新│
│    │        │        │」前      │              │臺幣壹仟元折算│
│    │        │        │          │              │壹日。        │
├──┼────┼────┼─────┼───────┼───────┤
│4   │徐家偉  │98年10月│高雄市建國│國泰世華銀行存│黃鈞緯共同犯詐│
│    │        │29日上午│路火車站前│摺影本1 份、提│欺取財罪，處有│
│    │        │11時許  │          │款卡1 張、履歷│期徒刑參月，如│
│    │        │        │          │表、駕照影本各│易科罰金，以新│
│    │        │        │          │1張           │臺幣壹仟元折算│
│    │        │        │          │              │壹日。        │
├──┼────┼────┼─────┼───────┼───────┤
│5   │吳俊賢  │98年10月│高雄市建國│吳俊賢申辦之臺│黃鈞緯共同犯詐│
│    │        │29日下午│路火車站前│灣銀行帳戶提款│欺取財罪，處有│
│    │        │1 時許  │          │卡1 張、履歷表│期徒刑參月，如│
│    │        │        │          │1 張、汽車駕照│易科罰金，以新│
│    │        │        │          │影本1 張      │臺幣壹仟元折算│
│    │        │        │          │              │壹日。        │
└──┴────┴────┴─────┴───────┴───────┘
附表二  扣案物一覽表
┌──┬────────────────┬──────┐
│編號│名稱及數量                      │備註        │
├──┼────────────────┼──────┤
│1   │吳俊賢機車駕照影本、台灣銀行提款│已發還告訴人│
│    │卡、履歷表各1 張                │            │
├──┼────────────────┼──────┤
│2   │徐家偉國泰世華銀行提款卡履歷表、│已發還告訴人│
│    │汽車駕照影本、存摺影本各1 張    │            │
├──┼────────────────┼──────┤
│3   │耿獻瑞身分證影本1張             │未發還告訴人│
├──┼────────────────┼──────┤
│4   │陳杉淮履歷表1張                 │未發還告訴人│
├──┼────────────────┼──────┤
│5   │寄貨單10張                      │與本件犯罪事│
├──┼────────────────┤實無直接相關│
│6   │被告第一銀行存摺、提款明細表各1 │            │
│    │張                              │            │
├──┼────────────────┤            │
│7   │被告郵局存摺、提款機明細表各1 張│            │
├──┼────────────────┤            │
│8   │張瀚升履歷表1張                 │            │
├──┼────────────────┤            │
│9   │黃立統履歷表1張                 │            │
├──┼────────────────┤            │
│10  │林正賢身分證影本、履歷表各1 張  │            │
├──┼────────────────┤            │
│11  │王美雲聯邦銀行存摺影本、提款卡各│            │
│    │1 張                            │            │
├──┼────────────────┤            │
│12  │自由時報98年10月20日G5版報紙1張 │            │
└──┴────────────────┴──────┘
以上正本證明與原本無異。
如不服本判決應於收受送達後10日內向本院提出上訴書狀，並應
敘述具體理由；如未敘述上訴理由者，應於上訴期間屆滿後20日
內向本院補提理由書（均須按他造當事人之人數附繕本）「切勿
逕送上級法院」。
中    華    民    國    99    年    11    月    10    日
                                 書記官  葉彥伶
附錄本判決論罪法條：
中華民國刑法第339條
（普通詐欺罪）
意圖為自己或第三人不法之所有，以詐術使人將本人或第三人之
物交付者，處5 年以下有期徒刑、拘役或科或併科1 千元以下罰
金。
以前項方法得財產上不法之利益或使第三人得之者，亦同。
前二項之未遂犯罰之。

司法院資訊處製作；財團法人民間司法改革基金會備份。
